臺灣桃園地方法院刑事判決　　　　　　　95年度易字第1853號
公　訴　人　台灣桃園地方法院檢察署檢察官
被　　　告　戊○○
選任辯護人　簡長順律師
上列被告因毀損案件，檢察官原聲請以簡易判決處刑（94年度偵
字第8242號），經本院改適用通常程序審理，茲判決如下：
    主  文
戊○○無罪。
    理  由
一、本件公訴意旨略以：被告戊○○明知桃園縣中壢市○○段47
    9 地號之土地上有告訴人王欽明、卯○○、丁○○、癸○○
    、寅○○、丙○○、乙○○、林珠女、庚○○、辛○○、甲
    ○○、子○○、己○○、徐清、壬○○、丑○等16人所有之
    市場攤位及物品，竟基於毀損犯意，於民國93年7 月22日僱
    請某姓名年籍不詳之卡車司機、挖土機司機及堆土機司機強
    行拆除毀壞上開市場攤位及物品，足生損害於上開之人，因
    認被告戊○○涉犯刑法第354條之毀損罪等語。
二、按犯罪事實應依證據認定之，無證據不得認定犯罪事實，又
    不能證明被告犯罪者，應諭知無罪之判決，刑事訴訟法第15
    4 條第2 項、第301 第1 項分別定有明文。訊據被告戊○○
    固坦認於93年7 月22日前之一星期左右僱工拆除坐落於桃園
    縣中壢市○○段第479 地號土地上之廢棄市場兼市場內之攤
    位等情不諱，惟堅詞否認毀損犯行，辯稱桃園縣中壢市○○
    段第479 地號土地暨其上原充為市場之建物皆原屬游阿壽所
    有，其係與案外人許詩怡、許韞石、邱俊棋、葉麗娟、沈家
    銘等人合資向游阿壽購買該筆土地，至土地上之建物，游阿
    壽則委之全權處理，擬留或拆，全悉聽尊便，因得此授權，
    其方僱工將之拆除，拆除前曾張貼公告請攤位使用人取走有
    用之物品，拆除之際復特囑工人須將未及搬離之有用物品移
    置他處安放，因之，連同建物一併清除者皆屬廢棄物，其並
    無毀損告訴人王欽明等16人之物品等語。
三、經查，桃園縣中壢市○○段第479 地號土地原屬游阿壽所有
    ，游阿壽於該筆土地上興建建物一棟，內部並規劃設置攤位
    充為市場使用，嗣93年間，游阿壽將該筆土地出售且由合資
    買受人戊○○等人分割成479 、479 之1 至13等數筆土地並
    於同年3 月間辦妥土地所有權移轉登記而分別登記為各共同
    買受人即戊○○、許詩怡、許韞石、邱俊棋、葉麗娟之名義
    等情，除據證人游阿壽、長年照顧游阿壽之李春綢、承辦代
    書謝金水於本院調查時結證甚明外，復有土地所有權狀影13
    份、土地登記謄本影本1 份在卷可憑。次查，出售土地時，
    有關土地上之該棟建物，游阿壽則委由戊○○全權處理，擬
    留或拆，全悉聽尊便等情，尤經證人游阿壽、李春綢於本院
    調查時述明（見本院壢簡字第772 號卷95年10月23日訊問筆
    錄）。再查，該市場內之攤位係以磚塊、水泥砌成之事實，
    除經證人即中壢市仁美里里長謝享益於本院調查時結證綦詳
    外（見本院壢簡字第772 號卷95年12月18日訊問筆錄第14頁
    ），尚有卷存「市場攤位權讓售契約書」第6 點載明：本攤
    架之設備：以攤位範圍【砌二寸磚起造】，高度二台尺至二
    台尺五寸等字句可資憑認，抑且，據卷附告訴人所提係攝於
    93年7 月18日之照片4 幀觀之（見發查卷第6 頁、第7 頁）
    ，於93年7 月18日時，該市場大多數之攤位雖已遭全部拆除
    ，但仍有少數攤位僅部分拆除，依部分拆除之攤位所存之殘
    跡，明顯可見市場之攤位係以磚塊、水泥砌成而定著於建物
    內之情。準此，該市場內之攤位既係以磚塊、水泥砌成並定
    著於建物，當核屬該棟建物之構成部分，自無從與之分離而
    單獨成為另一所有權之標的物，是以攤位之所有權要均屬建
    物所有權人即原始起造人游阿壽所有，因之，縱令告訴人王
    欽明等人悉合法受讓各該攤位之權利，渠等亦僅取得使用權
    殊非所有權，狀極顯明。又查，告訴人己○○固在其使用之
    攤位四周以自設之鐵皮牆、鐵捲門圍起俾充為倉庫使用，有
    照片1 幀在卷可按（見本院壢簡字第772 號卷），然依其陳
    設情形以觀，係相當於建物內之隔間牆及房門，尺寸且胥依
    攤位之範圍、規格「量身定作」，自須與該攤位配合為用方
    具實效，若將之與建物拆離，勢頓成廢物而失卻價值，因之
    ，鐵皮牆及鐵捲門當已結合而屬該市場建物格局之一，為其
    重要成分，則依民法第811 條動產與不動產附合之規定，游
    阿壽亦已取得鐵皮牆及鐵捲門之所有權。按刑法第354 條之
    毀損罪，須行為人所毀損者係屬他人之物始克成立，是以倘
    係毀損自己之物，即便該物已出租予他人且在租賃關係存續
    中，當僅負違反契約之責任，猶不成立毀損罪（司法院院字
    第2355號解釋參照），再者，得所有權人之同意或授權方為
    之者，究其質，要與所有權人自為無異，亦不與焉。準此以
    解，茲游阿壽既委由被告戊○○全權處理該棟建物，擬留或
    拆，純悉聽尊便，則拆除乙事當在游阿壽授權同意之範圍內
    ，因之，被告拆除該棟建物兼及於建物之構成部分即攤位、
    鐵皮牆、鐵捲門等物，依前開說明，此部分自不成立毀損罪
    。
四、經本院再三攬遍全卷，並無任何證據可證明於被告戊○○僱
    工拆除之際，告訴人卯○○、丁○○、癸○○、寅○○、丙
    ○○、乙○○、庚○○、辛○○、甲○○、徐清、壬○○、
    丑○等人原使用之攤位上仍置有渠等各所有之物，至告訴人
    己○○原存放在其攤位上之大批金紙、香、燭等物，則經拆
    除工人移至市場旁二棟房屋間之巷道口堆置，未予丟棄，其
    上且覆蓋有帆布以避免日曬、雨淋之損，此除經謝享益、己
    ○○於本院調查時述明外（見本院壢簡字第772 號卷95年12
    月18日訊問筆錄第14頁、第18頁），尚有照片1 幀在卷足證
    （見發查卷第10頁上方照片），顯未遭被告毀損，另告訴人
    子○○於本院審理時雖證稱其不使用原承租之攤位後，攤位
    上仍置有數塊砧板等語，然其又結證稱：（一直到攤位拆除
    為止，你已經多久沒有在這個市場做生意？）到現在九年左
    右，到那時大概七年‧‧‧（你的攤位一直到拆除為止，大
    概有七年沒有做生意，這七年中，那個攤位你有在使用嗎？
    ）我自己沒有在使用，不過有一個外省人跟我說既然我沒有
    用了，他就要放一些回收的紙在我的攤位上，不過我都有去
    巡視‧‧‧（砧板）上面就讓那個外省人放回收紙，給他利
    用‧‧‧（一直到拆屋頂這天為止，你最近一次去巡視你的
    攤位的時間距離拆除屋頂那天多久？）大概農曆五月底‧‧
    ‧（你的意思是說你最後一次巡視的那次，到你知道要拆屋
    頂，大概隔了一個月？）是的，差不多‧‧‧（你最後一次
    巡視攤位的時候，那個外省人在你攤位堆置的回收紙還在嗎
    ？）都沒有了，都賣掉了‧‧‧（你的木板還在嗎？）不在
    了‧‧‧（你最後一次去市場巡視的時候，你的木板還在嗎
    ？）木板不見了‧‧‧（你剛剛有說你最後一次去巡視的時
    候，你的木板不見了，是那裡的木板不見了？）就是全部的
    木板不見了，木板被人拖走拿去利用了‧‧‧（你最後一次
    去巡視的時候，你攤位上面還剩下什麼東西？）都沒有東西
    了，外省人把紙賣掉之後，上面都清的乾乾淨淨的等語（見
    本院96年1 月29日審判筆錄第22頁、第23頁、第24頁、第25
    頁），可見於拆除之際，子○○置於其攤位上之砧板早已不
    翼而飛，自無遭被告僱請之工人毀損之可能。另告訴人王欽
    明於本院審理時雖結證稱不使用後，攤位尚放置其所有之點
    心推車及木板，告訴人林珠女結證稱其攤位上係置有木板1
    塊，惟王欽明最後見得其點心堆車、木板仍在之時間係距攤
    位拆除日有一個月之久前，林珠女最後見其木板尚在之時間
    則更在拆除日前三、四個月之久，此分據渠2 人於本院審理
    時述明（見本院96年1 月29日審判筆錄第10頁、第29頁），
    因之，攤位拆除時，渠2 人之物品果否具在？要難究明，抑
    且，各該物如同子○○之木板般，遭攤位其他佔用人於遷移
    時「順手牽羊」一併帶走之可能性顯不容排除，從而但憑王
    欽明、林珠女之上揭證詞實不足以認定被告僱請之工人確有
    毀損渠2 人物品之情事。
五、綜上，被告戊○○拆除攤位、鐵皮牆、鐵捲門既不成立毀損
    罪，復無證據可證明荒廢之攤位上仍置有告訴人之物品或告
    訴人所置物品已遭被告丟棄，此外，即查無其他積極證據可
    證明被告有如公訴人所指之毀損犯行，則依首揭法條之說明
    ，自屬不能證明被告犯罪而應為無罪之諭知。
六、本件檢察官原聲請以簡易判決處刑，惟經本院認有刑事訴訟
    法第451 條之1 第4 項但書第3款所定之情形，依同法第452
    條規定，自應改適用通常程序審判之，末此敘明。
據上論斷，應依刑事訴訟法第452 條、第301 條第1 項，判決如
主文。
本案經檢察官柯怡如到庭執行職務。
中　　華　　民　　國　　96　　年　　2 　　月　　12　　日
                  刑事第十一庭  審判長法　官　蔡榮澤
                                      法  官  何俏美
                                      法  官  魏于傑
以上正本證明與原本無異。
如不服本判決，應於送達後10日內，向本院提出上訴狀（應附繕
本），上訴於臺灣高等法院。
                                      書記官  王峻宏
中　　華　　民　　國　　96　　年　　2 　　月　　12　　日
